---
title: "Estudio de Análisis de Sistemas de Medición (MSA) - Unifrutti S.A."
author: "Ana Facundo, Idaluz Roman, Viviana Reyna, Rosario Timana, Milagros Tume"
date: "2026-07-16"
output:
  html_document:
    toc: true
    toc_float: true
    theme: cosmo
    highlight: tango
  pdf_document:
    toc: true
---

```{r setup, include=FALSE}
knitr::opts_chunk$set(echo = TRUE, warning = FALSE, message = FALSE)
library(readxl)
library(dplyr)
```

# 1. Introducción
El presente documento recopila el código fuente y la ejecución computacional del Análisis de Sistemas de Medición (MSA) aplicado a la gramera electrónica utilizada en el laboratorio de Control de Calidad de la empresa Unifrutti S.A. para el pesaje de paltas Hass.

# 2. Estudio de Exactitud (Sesgo) y Linealidad
Evaluamos el sesgo de la gramera electrónica utilizando las piezas patrón que cubren el rango operativo del calibre 20 (195g - 222g).

```{r sesgo_linealidad}
# Cargar datos de linealidad
datos_lin <- read_excel("paltas_linealidad.xlsx")

# Calcular el Sesgo (Bias)
datos_lin$Sesgo <- datos_lin$Peso - datos_lin$Valor_Master

# Modelo de regresión lineal para linealidad
modelo_lin <- lm(Sesgo ~ Valor_Master, data = datos_lin)
summary(modelo_lin)

# Gráfico de Linealidad
plot(datos_lin$Valor_Master, datos_lin$Sesgo, 
     main = "Estudio de Linealidad de la Gramera Electrónica",
     xlab = "Valor de Referencia (Master) [g]", 
     ylab = "Sesgo (Bias) [g]", 
     pch = 19, col = "blue")
abline(modelo_lin, col = "red", lwd = 2)
abline(h = 0, col = "black", lty = 2)
```

# 3. Estudio Gage R&R (Método ANOVA)
Evaluamos la repetibilidad y reproducibilidad del sistema de medición mediante un diseño cruzado (10 piezas, 3 operadoras y 3 repeticiones, con una tolerancia de 15g).

```{r estudio_gage_R&R}
# Cargar datos del estudio Gage R&R
datos_rr <- read_excel("datos_palta.xlsx")
colnames(datos_rr) <- c("OrdenCorrida", "Parte", "Operador", "Medicion")

datos_rr$Parte <- as.factor(datos_rr$Parte)
datos_rr$Operador <- as.factor(datos_rr$Operador)

# ANOVA con interacción
anova_int <- aov(Medicion ~ Parte + Operador + Parte:Operador, data = datos_rr)
summary(anova_int)

# ANOVA final sin interacción (dado que p > 0.05 en la interacción)
anova_fin <- aov(Medicion ~ Parte + Operador, data = datos_rr)
res_fin <- summary(anova_fin)
print(res_fin)
```

# 4. Tabla Resumen y Componentes de Varianza (Formato AIAG)
Calculamos los componentes de varianza y la variación del estudio empleando el multiplicador $K = 6$ (estándar moderno de la 4ta Edición de AIAG / Minitab).

```{r tabla_resumen_varianza}
# Parámetros
K <- 6
p <- 10
o <- 3
r <- 3
Tolerancia <- 15

tabla_aov <- res_fin[[1]]
CM_parte <- tabla_aov["Parte", "Mean Sq"]
CM_operador <- tabla_aov["Operador", "Mean Sq"]
CM_error <- tabla_aov["Residuals", "Mean Sq"]

Var_Repetibilidad <- CM_error
Var_Reproducibilidad <- max(0, (CM_operador - CM_error) / (p * r))
Var_Parte <- max(0, (CM_parte - CM_error) / (o * r))
Var_GRR <- Var_Repetibilidad + Var_Reproducibilidad
Var_Total <- Var_GRR + Var_Parte

SD_Rep <- sqrt(Var_Repetibilidad)
SD_Reprod <- sqrt(Var_Reproducibilidad)
SD_Parte <- sqrt(Var_Parte)
SD_GRR <- sqrt(Var_GRR)
SD_Total <- sqrt(Var_Total)

VE_Rep <- K * SD_Rep
VE_Reprod <- K * SD_Reprod
VE_Parte <- K * SD_Parte
VE_GRR <- K * SD_GRR
VE_Total <- K * SD_Total

# Tabla final tipo Manual Unidad 3
Tabla_Reporte <- data.frame(
  Fuente = c("Total R&R", "Repetibilidad", "Reproducibilidad", "Parte", "Total"),
  Varianza = round(c(Var_GRR, Var_Repetibilidad, Var_Reproducibilidad, Var_Parte, Var_Total), 4),
  Desv_Est = round(c(SD_GRR, SD_Rep, SD_Reprod, SD_Parte, SD_Total), 4),
  Var_Est_6_DE = round(c(VE_GRR, VE_Rep, VE_Reprod, VE_Parte, VE_Total), 4),
  Pct_Var = round(c((VE_GRR/VE_Total)*100, (VE_Rep/VE_Total)*100, (VE_Reprod/VE_Total)*100, (VE_Parte/VE_Total)*100, 100), 2),
  Pct_Contr = round(c((Var_GRR/Var_Total)*100, (Var_Repetibilidad/Var_Total)*100, (Var_Reproducibilidad/Var_Total)*100, (Var_Parte/Var_Total)*100, 100), 2),
  Pct_Tol = round(c((VE_GRR/Tolerancia)*100, (VE_Rep/Tolerancia)*100, (VE_Reprod/Tolerancia)*100, (VE_Parte/Tolerancia)*100, (VE_Total/Tolerancia)*100), 2)
)

knitr::kable(Tabla_Reporte, caption = "Reporte de Repetibilidad y Reproducibilidad")

# Número de Categorías Distintas (NDC)
NDC <- floor(1.41 * (SD_Parte / SD_GRR))
cat("Número de Categorías Distintas (NDC):", NDC)
```

